【裁判字號】    96,易,346
【裁判日期】    971128
【裁判案由】    違反區域計劃法
【裁判全文】
臺灣新竹地方法院刑事判決               96年度易字第346號
公  訴  人  臺灣新竹地方法院檢察署檢察官
被      告  壬○○
選任辯護人  許美麗律師
            王彩又律師
            張淑美律師
被      告  乙○○
選任辯護人  楊益松律師
上列被告等因違反區域計劃法等案件，經檢察官提起公訴（95年
度偵字第4778號、96年度偵字第2638號），本院判決如下：
    主  文
乙○○違反管制使用土地，不依限變更土地使用恢復土地原狀，
處有期徒刑伍月，如易科罰金，以銀元佰元即新臺幣玖佰元折
算壹日；減為有期徒刑貳月又拾伍日，如易科罰金，以銀元佰
元即新臺幣玖佰元折算壹日。
壬○○無罪。
    事  實
一、乙○○明知壬○○所有坐落於新竹縣芎林鄉○○段294-1地
    號土地及壬○○胞姊魏杜玉春所有坐落於同段294-2地號土
    地，暨壬○○兄弟癸○○、庚○○、己○○、辛○○所有分
    別坐落於同段294-4、294-5、294-6、294、295-2地號土地
    ，均係經主管機關新竹縣政府依區域計劃法第15條規定，編
    定為非都市土地分區使用計畫之特定農業區農牧用地，未經
    主管機關核准，不得違反土地管制而為變更使用，竟為圖在
    該等土地上採取土石販售牟利，與壬○○通謀偽以興建農舍
    為由，由乙○○於民國94年8月23日申請在新竹縣芎林鄉○○段294-1地號土地上興建農舍，同年月31日經新竹縣政府
    核發建築執照後，即自94年9月10日起至95年年1月12日止，
    假借整地興建農舍之名，擅自僱用不知情之現場負責人呂國
    福、卡車司機呂幸殷、王啟中等人，在上開294-1、294-2、
    294-4、294-5、294-6、295-2、295-2地號土地內，違法開
    採土石外運，變更地形風貌，並將開挖所獲土石外運至呂金
    河經營之竣億砂石場販售牟利。嗣94年10月1日經新竹縣芎
    林鄉公所發現至現場勘查拍照後查報，同年月28日經新竹縣
    政府派員到場會勘查悉行為人係乙○○後，認定乙○○於新
    竹縣芎林鄉○○段294-1地號土地上，有建築執造未核准開
    工，先行動工整地及堆置土方之違規行為，遂於94年11月2
    日以府地用字第0940144310號裁處違反區域計畫法案件處分
    書，處乙○○新臺幣（下同）6萬元之罰鍰，且令其立即停
    止違規行為，恢復土地為農牧用地使用，並限於94年12月1
    日以前繳納、完成，乙○○於94年11月4日已合法收受上開
    處分書，竟拒不依限恢復土地為農牧用地使用，仍在上開地
    號土地上，持續開挖採取土石；迄95年1月3日由新竹縣政府
    派員到場會勘後發現其仍擅自開挖整地，再於95年1月6日以
    府地用字第0950011248號裁處違反區域計畫法案件處分書，
    處乙○○6萬元之罰鍰，且令其於文到15日內恢復土地原狀
    ，以供農業使用，乙○○於95年1月10日已合法收受上開處
    分書，竟拒不依限恢復土地為農牧用地使用，仍在上開地號
    土地上，持續開挖採取土石，而於95年1月9日、12日經新竹
    縣警察局竹東分局警員再次會勘查獲，嗣檢察官會同地政人
    員於95年5月24日前往現場履勘實測，發覺挖掘面積合計達
    8008.87平方公尺。
二、案經新竹縣政府移送新竹縣警察局竹東分局報請臺灣新竹地
    方法院檢察署檢察官偵查起訴。
    理  由
壹、被告乙○○違反區域計畫法有罪部分：
一、按被告以外之人於審判外之言詞或書面陳述，除法律另有規
    定者外，不得作為證據，刑事訴訟法第159條第1項固有明文
    規定。惟被告以外之人於偵查中向檢察官所為之陳述，除顯
    有不可信之情況外，得為證據。且被告以外之人於審判外之
    陳述，雖不符刑事訴訟法第159條之1至之4之規定，惟經當
    事人於審判程序同意作為證據，法院審酌該言詞陳述或書面
    陳述作成時之情況，認為適當者，亦得為證據，復為同法第
    159條之1第2項、第159條之5第1項所明定。本案證人呂國福
    、呂金河偵查中之陳述，並無顯不可信之情況；另證人呂國
    福、呂幸殷、呂金河、王啟中警詢中之陳述，業經被告乙○○同意援引作為證據，本院審酌後亦認為適當，故其等於審
    判外之陳述，自得作為本案之證據。又按本案認定事實所引
    用之文書證據、物證等證據，並無證據證明係公務員違背法
    定程序所取得，亦無刑事訴訟法第159條之4之顯有不可信之
    情況與不得作為證據之情形，本院斟酌本案卷內之證據並非
    非法取得，亦無證明力明顯過低之情形，且經本院於審判期
    日依法進行證據之調查、辯論，被告於訴訟上之程序權，已
    受保障，前揭各該證據，均得採為證據，先予敘明。
二、訊據被告乙○○對於收受新竹縣政府94年11月2日府地用字
    第0940144310號裁處違反區域計畫法案件處分書後，拒不依
    限恢復土地為農牧用地使用，仍在上開地號土地上，持續開
    挖採取土石；嗣再收受新竹縣政府95年1月6日府地用字第09
    50011248號裁處違反區域計畫法案件處分書，猶拒不依限恢
    復土地為農牧用地使用，仍在上開地號土地上，持續開挖採
    取土石，迄95年1月9日、12日為警查獲，而有違反管制使用
    土地，不依限變更土地使用恢復土地原狀之犯行，坦承不諱
    。
  (一)被告乙○○之自白核與其僱用之現場負責人呂國福警偵訊之
    證詞（見95年度他字第993號卷第35-38、62-63頁）、卡車
    司機呂幸殷、王啟中（見同上他字卷第39-41、51-53頁）、
    暨竣億砂石場負責人呂金河警詢偵查中之證詞相符（見同上
    他字卷第42-44頁）。
  (二)而新竹縣芎林鄉公所發現被告乙○○違法採取土石後，於94
    年10月1日至現場勘查拍照查報，亦有新竹縣芎林鄉公所94
    年10月6日函新竹市縣政府並檢附之94年10月1日非都市土地
    違規超挖民眾檢舉現場勘查會議記錄、新竹縣芎林鄉公所94
    年10月6日函新竹縣政府並檢附之非都市土地違規使用案件
    處理查報表、電子閘門查驗系統畫面列印資料、地籍圖、94
    年10月3日現場拍攝照片等附卷可稽（見同上他字卷第19、9
    -17頁）。
  (三)新竹縣政府於94年10月28日派員至現場會勘查悉違規行為人
    係被告乙○○，有94年10月28日非都市土地違規使用會勘紀
    錄、會勘拍攝相片存卷足憑（見同上他字卷第6-7頁）。另
    新竹縣政府認定被告乙○○在新竹縣芎林鄉○○段294-1地
    號土地，建築執照未核准開工，先行動工整地及堆置土方，
    於94年11月2日以府地用字第0940144310號裁處違反區域計
    畫法案件處分書，處乙○○6萬元之罰鍰，且令其立即停止
    違規行為，恢復土地為農牧用地使用，並限於94年12月1日
    以前繳納、完成，乙○○於94年11月4日已合法收受上開處
    分書，竟拒不依限恢復土地為農牧用地使用，仍在上開地號
    土地上，持續開挖採取土石；迄95年1月3日由新竹縣政府派
    員到場會勘後發現其仍擅自開挖整地，再於95年1月6日以府
    地用字第0950011248號裁處違反區域計畫法案件處分書，處
    乙○○6萬元之罰鍰，且令其於文到15日內恢復土地原狀，
    以供農業使用，乙○○於95年1月10日已合法收受上開處分
    書，亦有卷附處分書、送達回證各2份暨新竹縣政府95年2月
    6日更正函在卷可證（見同上他字卷第4-5、23頁）。
  (四)被告乙○○收受前揭2份處分書後，仍拒不依限恢復土地為
    農牧用地使用，仍在上開地號土地上，持續開挖採取土石，
    而於95年1月9日、12日經新竹縣警察局竹東分局警員再次會
    勘查獲等情，有95年1月3日非都市土地違規使用會勘紀錄、
    會勘拍攝相片（見同上他字卷第27-28頁）、95年1月9日取
    締違規案件查勘紀錄、95年1月12日違反土石採取法現場會
    勘紀錄及照片在卷可查（見同上他字卷第47、54-55頁）。
  (五)嗣檢察官會同地政人員於95年5月24日前往現場履勘實測，
    發覺遭挖掘面積合計達8008.87平方公尺之事實，則有卷附
    之檢察官履勘現場筆錄、土地複丈成果圖存卷足稽（見同上
    他字卷第67、77頁）。
  (六)被告乙○○雖辯稱伊確有為被告壬○○興建農舍之意思，未
    與被告壬○○通謀偽以興建農舍為由申請建築執照云云。惟
    查，被告壬○○初於警詢時附和被告乙○○之辯詞，供稱伊
    係委託被告乙○○興建農舍，沒有將土地出租予被告乙○○
    採取砂石云云（見同上他字卷第62-63頁）；惟偵訊時經檢
    察官訊問房屋建於何地號土地上、房屋要建多大、興建農舍
    之代價、農舍之型式等問題，其均答稱不知道（見同上他字
    卷第120-125頁），此顯然有違常情；經檢察官提示證人呂
    國福警詢中關於曾聽聞被告2人對話聊天提及興建農舍只是
    名義，實為開挖土石販賣他人之證詞時，被告壬○○始供稱
    ：是乙○○說要挖砂石去賣，不是我提議的等語（見同上他
    字卷第120-125頁）；佐以證人呂國福於本院審理時結證：
    我當初介紹壬○○的土地給乙○○知道，我是土地附近的人
    ，大家都知道壬○○那裡有土地，我認識壬○○的兒子，和
    他的兒子丁○○是朋友，我介紹乙○○向壬○○買砂石，沒
    有其他目的，申請蓋農舍是乙○○最後申請出來，我們才知
    道，一開始談的時候，只是介紹乙○○向壬○○買砂石，並
    不是因為壬○○想要蓋農舍等語明確（見本院卷第248-249
    頁）。綜上足認被告2人應係圖謀在土地上採取土石販賣牟
    利，為以合法掩護非法而通謀偽以興建農舍為由，向新竹縣
    政府申請核發建築執照無訛。
  (七)此外，復有新竹縣政府94年8月31日函覆壬○○同意發給建
    築執照函、（94）府建字第01027號建築執照（見同上他字
    卷第20-22頁）、新竹縣芎林鄉○○段294-1、294-2、294-2
    、294-4、294-5、294-6、294、295-2地號土地登記謄本（
    見同上他字卷第69-76頁）、呂金河提出之竣億砂石股份有
    限公司簽收單3紙附卷可資佐證（見同上他字卷第127頁）。
    綜上所述，本案事證明確，被告乙○○之自白核與事實相符
    ，其違反管制使用土地，不依限變更土地使用恢復土地原狀
    之犯行要堪認定，應依法論科。
三、論罪科刑部分：
  (一)新舊法之比較
    １查被告乙○○行為後，刑法部分條文業於94年1月7日修正
      ，94年2月2日公布，95年7月1日施行，現行刑法第2條第1
      項規定：「行為後法律有變更者，適用行為時之法律，但
      行為後之法律有利於行為人者，適用最有利於行為人之法
      律」，上開規定乃與刑法第1條罪刑法定主義契合，而貫
      徹法律禁止溯及既往原則，係規範行為後法律變更所生新
      舊法律比較適用之準據法，是刑法第2條本身雖經修正，
      但該條既屬適用法律之準據法，本身尚無比較新舊法之問
      題，應一律適用裁判時之現行刑法第2條第1項之規定，為
      「從舊從輕」之比較，以決定適用之刑罰法律，先予敘明
      。且比較時應就罪刑有關之共犯、未遂犯、想像競合犯、
      牽連犯、連續犯、結合犯，以及累犯加重、自首減輕暨其
      他法定加減原因（如身分加減）與加減例等一切情形，綜
      其全部罪刑之結果而為比較，此有最高法院95年第8次刑
      事庭會議決議可資參照。
    ２被告乙○○行為時之刑法第41條第1項前段規定：「犯最
      重本刑為5年以下有期徒刑以下之刑之罪，而受6個月以下
      有期徒刑或拘役之宣告，因身體、教育、職業、家庭之關
      係或其他正當事由，執行顯有困難者，得以1元以上3元以
      下折算1日，易科罰金」，其行為時之易科罰金折算標準
      ，修正前罰金罰鍰提高標準條例第2條前段（現已刪除）
      規定，就其原定數額提高為100倍折算1日，則被告行為時
      之易科罰金折算標準，應以銀元300元折算1日，經折算為
      新臺幣後，應以新臺幣900元折算為1日。惟95年7月1日修
      正公布施行之刑法第41條第1項前段則規定：「犯最重本
      刑為5年以下有期徒刑以下之刑之罪，而受6個月以下有期
      徒刑或拘役之宣告者，得以新臺幣1千元、2千元或3千元
      折算1日，易科罰金」，比較修正前後之易科罰金折算標
      準，以行為時之舊法較有利於被告乙○○。
    ３綜合上述各條文修正前後之比較，揆諸修正後刑法第2條
      第1項規定之「從舊從輕」原則及前揭最高法院決議意旨
      ，修正後之規定並非較有利於被告乙○○，爰依刑法第2
      條第1項前段規定，整體適用行為時即修正前之刑法相關
      規定，對被告乙○○較為有利。
  (二)核被告乙○○所為，係犯區域計畫法第22條之違反管制使用
    土地，不依限變更土地使用恢復土地原狀罪。爰審酌被告之
    犯罪動機係為挖取砂石謀利，於被查獲後未立即停止違規行
    為，亦未回復原狀，且於偵查中未將與地主協議買賣土石之
    實情據實以告，浪費司法資料，惡性非輕，然犯後已坦承犯
    行等一切情狀，量處如主文所示之刑。又查被告經本院量處
    有期徒刑5月，因其犯罪時間在中華民國96年4月24日以前，
    合於中華民國九十六年罪犯減刑條例所定之減刑條件，爰依
    該條例第2條第1項第3款、第7條之規定，減其宣告刑2分之1
    ，故減為有期徒刑2月又15日，並均依該條例第9條及修正前
    刑法第41條第1項前段之規定，諭知易科罰金之折算標準。
四、公訴意旨另以：(一)被告乙○○為圖在被告壬○○所有之新竹
    縣芎林鄉○○段294-1地號土地及其周邊採取土石販售牟利
    ，竟與被告壬○○共同意圖為自己不法所有，基於竊盜之犯
    意聯絡，先於94年8月間，推由被告乙○○申請在新竹縣芎
    林鄉○○段294-1地號土地上興建農舍，經新竹縣政府核發
    建造執照後，旋自同年9月間起，至95年1月間止，假借整地
    興建農地之名，實則在上開地號土地上採取土石，另亦未經
    周邊土地所有權人辛○○、甲○○○、癸○○、庚○○、己○○等人同意，即在同段294、294-2、294-4、294-5、294-
    6、295-2等筆地號土地上，擅自開挖合計面積達8008.87平
    方公尺（實測結果），並將開挖所獲土石外運至竣億、石樺
    、榮大等砂石場販售，據此獲取盜採砂石之不法利益，因認
    被告乙○○共同涉犯刑法第320條第1項之竊盜罪嫌。惟查，
    壬○○之子丁○○、癸○○、庚○○、己○○、辛○○等地
    主先後與被告乙○○簽訂地主委託整地同意書，其等與魏杜
    玉春均收受價款出賣其等土地上之土石予被告乙○○，被告
    乙○○所為自非竊盜行為，理由詳如下述第貳點，既不能證
    明被告乙○○涉犯竊盜罪，原應為無罪之諭知，惟此部分與
    前開有罪部分有想像競合犯之裁判上一罪關係，爰不另為無
    罪之諭知。(二)蒞庭檢察官另以被告乙○○採取土石之時間迄
    至95年5月份為止（見本院卷第247頁）；惟被告乙○○辯稱
    伊95年1月遭查獲後即未再有採取土石行為，然檢察官5月至
    現場履勘實測時，土地開挖情狀與伊1月份開挖範圍情形差
    不多等語（見本院卷第267頁）。經查，95年5月13日林榮祥
    警員前往現場發現仍有載運砂石情形，而以「禁行路段違規
    行為」開單舉發鍾姓男子，此固有偵查報告在卷可稽（見同
    上他字卷第99頁），惟此並不足以證明係被告乙○○持續在
    上揭土地上違反區域計畫法採取土石，此部分原亦應為無罪
    之諭知，惟因與前開有罪部分有實質上一罪關係，爰亦不另
    為無罪之諭知，均附此說明。
貳、被告壬○○無罪部分：
一、公訴意旨認：被告壬○○係新竹縣芎林鄉○○段294-1地號
    特定農業區農牧用地之所有權人，詎其與被告乙○○為圖在
    該筆土地及其周邊採取土石販售牟利，竟共同意圖為自己不
    法所有，基於竊盜之犯意聯絡，先於94年8月間，推由被告
    乙○○申請在該筆地號土地上興建農舍，經新竹縣政府核發
    建築執照後，旋自同年9月間起，至95年1月間止，假借整地
    興建農地之名，實則在上開地號土地上採取土石，另亦未經
    周邊土地所有權人辛○○、甲○○○、癸○○、庚○○、己○○等人同意，即在同段294、294-2、294-4、294-5、294-
    6、295-2等筆地號土地上，擅自開挖合計面積達8008.87平
    方公尺（實測結果），並將開挖所獲土石外運至竣億、石樺
    、榮大等砂石場販售，據此獲取盜採砂石之不法利益，因認
    被告壬○○共同涉犯刑法第320條第1項之竊盜罪嫌。
二、按犯罪事實應依證據認定之，無證據不得認定其犯罪事實；
    又不能證明被告犯罪者，應諭知無罪之判決，刑事訴訟法第
    154條第1項、第301條第1項分別定有明文。又被害人之指訴
    目的乃欲使被告受刑事追訴，其指訴內容是否為真實，理應
    慎重查明，不得僅憑被害人之片面指訴，即為不利被告之認
    定。且按刑事訴訟法上所謂認定犯罪事實之證據，係指足以
    認定被告確有犯罪行為之積極證據而言，該項證據自須適合
    於被告犯罪事實之認定，始得採為斷罪資料。且認定不利於
    被告之事實，須依積極證據，苟積極證據不足為不利於被告
    事實之認定時，即應為有利於被告之認定，更不必有何有利
    之證據。如未能發現相當證據，或證據不足以證明，自不能
    以推測或擬制之方法，以為裁判之基礎。又刑事訴訟上證明
    之資料，無論其為直接或間接證據，均須達於通常一般之人
    均不致有所懷疑，而得確信其為真實之程度，始得據為有罪
    之認定，若其關於被告是否犯罪之證明未能達此程度，而有
    合理性懷疑之存在，致使無從形成有罪之確信，即不得遽為
    不利被告之認定，此分別有最高法院29年上字第3105號、30
    年上字第816號、40年臺上字第86號、76年臺上字第4986號
    判例可資參照。
三、公訴人認被告壬○○涉有共同竊盜犯行，無非係以：共同被
    告乙○○坦承在新竹縣芎林鄉○○段294、294-2、294-4、2
    94-5、294-6、295-2地號土地上採取土石外運販售；證人呂
    國福證稱受僱於乙○○擔任現場負責人，於採取土石外運期
    間，被告壬○○曾至現場；證人呂幸殷、王啟中證述受僱於
    乙○○駕駛車輛外運土石至砂石場；證人呂金河證述向乙○○收購在上開土地上採取之土石；暨裁處違反區域計畫法案
    件處分書、郵政掛號回執、會勘紀錄與相片、新竹縣芎林鄉
    非都市土地違規使用案件處理查報表、檢察官履勘現場筆錄
    暨相片、土地複丈成果圖、各該土地登記謄本、建築執照等
    為依據。訊據被告壬○○初否認有竊盜犯行，辯稱：伊委託
    乙○○興建農舍之後，有關後續的工程問題並不過問，因為
    檢察官認開挖範圍比較大，所以列伊為被告，乙○○後來開
    挖整地的範圍縱使有超過委託範圍，伊無從知悉，無共犯竊
    盜土石犯行等語。
四、經查：
  (一)新竹縣芎林鄉○○段294-2、294-4、294-5、294-6、294、
    295-2地號土地所有權人魏杜玉春、癸○○、庚○○、己○○、辛○○之上開土地遭被告乙○○採取土石外賣，挖掘面
    積合計達8008.87平方公尺之事實，業據本院認定如前，證
    人庚○○、己○○、辛○○等人經檢察官於95年6月28日傳
    喚到庭後均一致證稱：不知道土地遭人盜採砂石等語；證人
    癸○○則結稱：事後聽說有到現場去看過等語（見同上他字
    卷第110-112頁）。於本院審理時其等仍到庭一致證陳：未
    同意被告乙○○在其等所有之土地上採取土石，係事後發現
    土地遭人開挖破壞，始與被告乙○○簽訂地主委託整地同意
    書，要求被告乙○○將其等所有之土地回填回復原狀，並收
    受被告乙○○支付37萬至100萬不等之保證金云云，該等地
    主委託整地同意書之見證人丁○○、丙○○、戊○○亦均到
    院附和其等說詞（見本院卷第108-152頁）。
  (二)惟被告乙○○於本院辯稱：土石我是向魏杜玉春、癸○○、
    庚○○、己○○、辛○○等地主買的，因之前已經地主同意
    ，且已支付價款給地主，故非竊盜行為等語；並提出與丁○○（代理壬○○簽訂）、癸○○、庚○○、己○○、辛○○
    簽訂之地主委託整地同意書5紙及支付予其等面額10萬元至
    100萬元不等之7張支票為憑（見本院卷第58頁證物存置袋、
    第74-80頁）。
  (三)證人呂國福亦到院結稱：我認識壬○○和乙○○，我當初介
    紹壬○○的土地給乙○○知道，我是土地附近的人，大家都
    知道壬○○那裡有土地，因為我認識壬○○的兒子丁○○，
    我是介紹乙○○向壬○○買砂石，乙○○最後申請出來建築
    執照，我們才知道要蓋農舍，一開始談的時候，我只是介紹
    乙○○向壬○○買砂石，並不是因為壬○○想要蓋農舍，我
    有參與他們洽談買砂石的過程，當初有說到乙○○要給壬○○挖砂石的錢，就是乙○○向壬○○買砂石的對價，現場他
    們有提到要從哪裡挖到哪裡，這些事情壬○○和丁○○都有
    在場和乙○○談，我知道壬○○所有土地範圍到哪裡，因為
    我有去看過，那附近也有壬○○兄弟的土地，我能夠區分，
    因為乙○○和壬○○都有帶我去現場，跟我講過哪些是壬○○所有的，哪些是壬○○兄弟的，他們兩人都有講過，我沒
    有在現場開挖土石，我只是在現場打雜的，開挖砂石的範圍
    超過壬○○所有的土地，可是乙○○有給地主錢，包括壬○○和他的兄弟，我知道有付錢，但是先挖超過壬○○所有土
    地的範圍，還是先給錢，我不知道，丙○○也有介紹壬○○
    兄弟的土地給乙○○，那部分有先拿訂金，拿訂金的時候，
    土地還沒有開挖，乙○○有拿錢給他們，而且還有開支票。
    丙○○後來95年以後，有向我表示過他親戚地主的土地被破
    壞要乙○○負責回復原狀，但94年簽同意書的時候就有講到
    了回復原狀的事了，我有看到乙○○和這些地主講這些事情
    ，就是丙○○介紹帶他過去找那4個地主，講的內容就是要
    向他們買砂石，那些地主他們都有事先同意要給乙○○開挖
    並且也有拿錢，同意書簽訂時我有在場，丙○○也有在場，
    因為是丙○○介紹的，當時是在談要買砂石，介紹的時候，
    其他地主就已經有同意挖了，我會知道是因為丙○○帶乙○○和我去其他地主那邊，簽同意書時，這些地主並沒有很生
    氣說沒有經過同意就破壞他們的土地，我確定其他地主都沒
    有提到未經同意就去開挖他們土地之事，錢後來才付是因為
    一塊一塊挖等語在卷（見本院卷第248-258頁）。核與被告
    乙○○之辯詞相符。於茲所應審究者乃卷附地主委託整地同
    意書、付款支票，究係癸○○等地主出賣其等土地上之土石
    予被告乙○○之買賣契約、價金，抑或其等發現被告乙○○
    盜採土石後要求其回復原狀之和解契約及損害賠償金。
  (四)查丁○○代理其父親壬○○與被告乙○○簽訂、暨癸○○與
    被告乙○○簽訂之地主委託整地同意書日期均為94年10月29
    日；庚○○與被告乙○○簽訂之地主委託整地同意書日期為
    94年11月12日；己○○與被告乙○○簽訂之地主委託整地同
    意書日期則為94年11月17日；另辛○○與被告乙○○簽訂之
    地主委託整地同意書日期為94年12月28日，此有地主委託整
    地同意書5紙存卷足憑（見本院卷第58頁證物存置袋）。上
    開地主委託整地同意書制式內容為「○○○先生（以下簡稱
    甲方）乙○○先生（以下簡稱乙方）土地座落於新竹縣芎林
    鄉○地段：○○○、地號：○○○經雙方協議整地回填條件
    如左：一、所有整地所需之機械概由乙方負責。二、回填土
    方須合乎法令之乾淨土方。三、所需之費用概由乙方負責。
    四、經雙方同意準（應係「准」之誤載）予回填之土方。
    五、整地事宜若有涉及違反法令規定之情事，概和甲方無關
    ，一切由乙方負責。立同意書人甲方：○○○；立同意書人
    乙方：乙○○；見證人：○○○」；而庚○○、己○○與被
    告乙○○簽訂之地主委託整地同意書第七點另以手寫加載「
    押金新臺幣壹拾萬元」，而丁○○代理簽訂及癸○○、辛○○簽訂之地主委託整地同意書則均未有上開押金約定，此有
    卷附5張地主委託整地同意書可稽（見本院卷第58頁證物存
    置袋）。該等地主委託整地同意書記載約定事項為「雙方協
    議『整地』『回填』」，顯然地主除要求被告乙○○「回填
    」土方外，尚委託被告乙○○「整地」，且由同意書第五點
    載明「整地事宜若有涉及違反法令規定之情事，概和甲方無
    關，一切由乙方負責」等語，地主顯然對於整地可能觸法已
    有預知而要求被告乙○○自行負責。而整體觀之卷附5張地
    主委託整地同意書，無一提及地主之土地遭被告乙○○破壞
    而要求回復原狀或損害賠償之類似用語，反約定「經雙方同
    意準予回填之土方」，證人癸○○、庚○○、己○○、辛○○等人於本院結證其等簽訂之地主委託整地同意書，係發現
    土地遭人盜採土石後，要求被告乙○○將其等所有之土地回
    復原狀等語，顯與地主委託整地同意書所載內容不符。
  (五)第查，被告乙○○辯稱支付購買土石之價款予魏杜玉春、癸○○、庚○○、己○○、壬○○、辛○○等地主，業據其提
    出支票7紙為憑，並經本院向臺灣中小企業銀行竹東分行函
    查得知被告乙○○所簽發票號為AT0000000號、發票日為94
    年11月4日、面額20萬元之支票，係由丙○○轉交予魏杜玉
    春於94年11月4日提示兌現，此情並據證人丙○○到院結證
    屬實（見本院卷第143頁）；而票號分別為TA0000000、AS00
    00000、AS0000000號、發票日各為94年11月9日、94年11月
    14日、94年11月18日、面額分別為37萬、37萬、47萬元之支
    票，則均由癸○○以其00000000000號帳戶於94年11月9日、
    94年11月15日、94年11月21日提示兌現；另票號為AT000000
    0、發票日為94年11月10日、面額10萬元之支票，則係由庚○○於94年11月11日提示兌現；至於票號為AT0000000號、
    發票日為94年11月15日、面額50萬元之支票，則係由被告壬○○於94年11月15日提示兌現；又票號為AS0000000號、發
    票日為95年1月29日、面額100萬元之支票，則係辛○○於95
    年2月3日提示兌現等情，有臺灣中小企業銀行竹東分行97年
    10月21日竹東97字第00149號函及檢附之各該支票在卷可憑
    （見本院卷第223-231頁）。經訊證人癸○○坦認收訖被告
    乙○○支付之37萬元（見本院卷第119-120頁）、證人庚○○坦認收訖被告乙○○支付之47萬元，其中10萬元為押金（
    見本院卷第128-129頁）、證人己○○亦坦認收訖被告乙○○支付之47萬元，其中10萬元為押金（見本院卷第109- 118
    頁）、證人辛○○坦認收訖被告乙○○支付之100萬元（見
    本院卷第137頁），雖其等指證上開款項係被告乙○○未經
    其等同意擅自盜採土石，經其等發現後要求回復原狀之保證
    金，惟查：
    １經本院詰問證人己○○「整地同意書上寫押金10萬元，為
      何你後來收到37萬元」，其竟答以「想不起來」，且於被
      告乙○○當庭表示「那個37萬元是跟己○○買土石的錢，
      而10萬元是回復原貌後返還的押金」後，證人己○○仍證
      稱「我不同意乙○○說的，但我不知道如何解釋這兩筆錢
      」（見本院卷第115、118頁），其顯然對於被告乙○○支
      付其37萬元及10萬之原因有所隱誨而未吐實，致未能合理
      交代收受該2筆款項之緣由。
    ２另證人庚○○經辯護人詰問「照你所述，你是發現土地被
      弄亂才去找乙○○簽整地同意書，你在簽整地同意書時，
      為何只有寫整地抵押金10萬元，當時不把後來的30幾萬寫
      下去？」，其竟答「不曉得，他們也同意沒有寫，給錢的
      也沒有要求要寫，我們當時也不知道這樣」（見本院卷第
      130頁），顯然亦不能合理說明10萬元與37萬元之性質為
      何。且證人庚○○於本院指證所收受之37萬元及10萬元均
      係恢復土地原狀的押金，當初雙方約定1年內回復原狀後
      返還押金等語（見本院卷第129、132頁）；惟苟證人庚○○上開所述為真，被告乙○○理應簽發1年期之遠期支票
      用以擔保回復土地原狀，然查，被告乙○○簽發予庚○○
      之支票發票日係94年11月間，且證人庚○○竟於94年11月
      12日簽訂地主委託整地同意書後，隨即於當月份以癸○○
      之帳戶提示兌領47萬元之支票（按被告乙○○簽發予癸○○、庚○○、己○○之4張支票，面額分別為37萬元、10
      萬元、37萬元、47萬元，均由癸○○之帳戶提示兌現後轉
      付，是無從特定何張支票係支付予庚○○，惟該4張支票
      均係94年11月間提示兌現），且迄今均未返還予被告乙○○，顯然又與其證述之保證金性質不合，所述難認屬實。
    ３證人辛○○於本院亦結證「100萬是押金，要乙○○幫我
      恢復回去」，惟經本院詰諸「既然這筆押金還要還乙○○
      ，你為何要去提示這張票？」，其竟諉責答稱「不是我弄
      的，是我女兒弄的」等語（見本院卷第139頁）。
    ４綜上所述，癸○○、庚○○、己○○、辛○○所指具「保
      證金」性質之37萬元均於簽訂地主委託整地同意書後立即
      提示兌現，實有違保證金之性質；且其等對於地主委託整
      地同意書何以未載明其等另行收受37萬元之重要事項，均
      未能合理說明原因；另證人己○○、庚○○對於其等簽訂
      之地主委託整地同意書第七點另以手寫加載「押金新臺幣
      壹拾萬元」，與其等另行收受未載明之37萬元有何關聯與
      分別，亦全然無法說明。反觀被告乙○○辯稱：37萬元係
      向地主購買土石之價金，10萬元則係開挖後須回填土方回
      復原狀之保證金，而與癸○○簽訂之同意書因係4兄弟中
      第1份簽的，癸○○沒有提到要押金，有押金是後來兄弟
      提出的意見，我確實沒有給癸○○10萬元押金，那37萬元
      是要跟他買他田下面的土石，當時我們沒有提到要寫37萬
      的事情，是因為買土石是很敏感的問題，同意書簽訂日期
      及付款日期不同，係因先後開挖土地，非同時開挖7筆土
      地等語，顯然較證人癸○○、庚○○、己○○、辛○○等
      人所述信而有徵。
  (六)況苟證人癸○○、庚○○、己○○、辛○○所指：未同意被
    告乙○○在其等所有之土地上採取土石，係事後發現，要求
    被告乙○○將土地回填回復原狀，並收受保證金等情為實，
    則其等於發現土地遭盜採土石半年後之95年6月28日檢察官
    傳訊問及「是否知悉有人在土地上盜採砂石？」時，自應將
    上情陳述明確，豈有答稱「不知道」之理，且對於簽訂地主
    委託整地同意書及收受被告乙○○所支付37萬至100萬不等
    之款項隻字未提，是其等因販賣土石恐罹刑責而勾串為不實
    之陳述，堪以認定。
  (七)綜上所述，證人丁○○代理壬○○及癸○○、庚○○、己○○、辛○○既與被告乙○○簽訂地主委託整地同意書，出賣
    其等所有土地上之土石予被告乙○○，其等與魏杜玉春亦均
    收受出賣土石之價款，被告乙○○所為自非竊盜行為，被告
    壬○○要無與之共同竊盜罪之餘地。此外，復查無其他積極
    證據足認被告壬○○涉有公訴人所指之竊盜犯行，既不能證
    明其犯罪，依法自應為無罪之諭知。
  (八)末按區域計畫法第22條處罰之對象，係以違反同法第15條第
    1項之管制使用土地，並經主管機關限期令其恢復原狀而仍
    未遵期恢復之土地所有權人或實際使用者為限，倘土地所有
    權人或使用者未經主管機關令限期恢復原狀，則縱有違反該
    法第15條第1項之管制使用土地，仍與該法第22條規定之構
    成要件不符，自不成立該條之犯罪。查收受94年11月2日府
    地用字第0940144310號裁處違反區域計畫法案件處分書、95
    年1月6日府地用字第0950011248號裁處違反區域計畫法案件
    處分書者均係被告乙○○，被告壬○○並未經主管機關限期
    令其恢復土地原狀，是無從對被告壬○○以區域計畫法第22
    條論處，此部分亦未據檢察官起訴，附此敘明。
據上論斷，應依刑事訴訟法第299條第1項前段、第301條第1項，
區域計畫法第22條，刑法第2條第1項前段、第11條前段、修正前
刑法第41條第1項前段，中華民國九十六年罪犯減刑條例第2條第
1項第3款、第7條、第9條，判決如主文。
中    華    民    國    97    年    11    月    28    日
                  刑事第一庭    法  官  吳靜怡
以上正本證明與原本無異。
如不服本判決應於收受判決後10日內向本院提出上訴書狀，並應
敘述具體理由。其未敘述上訴理由者，應於上訴期間屆滿後20日
內向本院補提理由書(均須按他造當事人之人數附繕本)「切勿逕
送上級法院」。
中    華    民    國    97    年    11    月    28   日
                                書記官  劉亭筠
附錄本案論罪科刑法條全文：
區域計畫法第15條第1項（非都市土地分區管制）
區域計畫公告實施後，不屬第11條之非都市土地，應由有關直轄
市或縣 (市)政府，按照非都市土地分區使用計畫，製定非都市
土地使用分區圖，並編定各種使用地，報經上級主管機關核備後
，實施管制。變更之程序亦同。其管制規則，由中央主管機關定
之。
區域計畫法第21條第1項
違反第15條第1項之管制使用土地者，由該管直轄市、縣 (市)政
府處新台幣6萬元以上30萬元以下罰鍰，並得限期令其變更使用
、停止使用或拆除其地上物恢復原狀。
區域計畫法第22條
違反前條規定不依限變更土地使用或拆除建築物恢復土地原狀者
，除依行政執行法辦理外，並得處六個月以下有期徒刑或拘役。


司法院資訊處製作；財團法人民間司法改革基金會備份。
